【裁判字號】    94,訴,3523
【裁判日期】    950110
【裁判案由】    強盜等
【裁判全文】
臺灣高雄地方法院刑事判決              94年度訴字第3523號
公  訴  人  臺灣高雄地方法院檢察署檢察官
被      告  丙○○
指定辯護人  本院公設辯護人戊○○
上列被告因強盜案件，經檢察官提起公訴（94年度偵字第21593
號），本院判決如下：
    主  文
丙○○意圖為自己不法之所有，攜帶兇器，以脅迫至使不能抗拒
，而取他人之物，累犯，處有期徒刑玖年。
    事  實
一、丙○○曾因違反毒品危害防制條例案件，經本院分別判處有
    期徒刑1 年2 月、8 月確定，2 罪合併執行，甫於民國94年
    6 月24日縮短刑期假釋期滿執行完畢。猶不知悔改，於民國
    94年9 月19日凌晨2 時20分許，前往位在高雄市○○區○○
    路576 號之「大拇指檳榔攤」，向檳榔攤老闆己○○商借十
    字型螺絲起子，己○○表示並無該物品，而改借予剪刀1 把
    ，約5 分鐘後，丙○○返回店內向店員丁○表示欲返還前開
    剪刀，丁○表示己○○已經上樓睡覺，丙○○見僅有1 名女
    店員看顧，於離開該店後，竟意圖為自己不法之所有，基於
    強盜之犯意，於同日凌晨3 時許（起訴書誤載為2 時40分許
    ），持上開向己○○所借用，足以對人之生命、身體構成威
    脅，客觀上可為兇器使用之剪刀1 把，以該剪刀指向丁○之
    胸口，並問丁○錢置於何處，至使丁○不能抗拒，而由丙○○將抽屜內之新臺幣（下同）2,500 元（起訴書誤載為3,50
    0 元）取走，嗣經丁○與己○○報警，而循線查悉上情。
二、案經高雄市政府警察局鼓山分局報請臺灣高雄地方法院檢察
    署檢察官偵查起訴。
    理  由
一、訊據被告丙○○固坦承有於94年9 月19日凌晨2 時許，前往
    位於高雄市○○區○○路576 號之「大拇指檳榔攤」，向檳
    榔攤老闆己○○商借十字型螺絲起子，因己○○表示無該物
    品，而改借予剪刀1 把，約5 分鐘後，被告返回店內向丁○
    表示欲返還前開剪刀，丁○表示己○○已經上樓睡覺，被告
    乃未返還該剪刀之事實不諱，惟矢口否認有何攜帶兇器強盜
    之犯行，辯稱：我並未在凌晨3 時許，攜帶兇器強盜「大拇
    指檳榔攤」之財物，案發當時我在乙○○家云云。經查：
  (一)被告於94年9 月21日警詢時供承：我於94年9 月19日2 時50
    分許，將剪刀放在左邊褲袋內，進入「大拇指檳榔攤」內，
    強行取走店內之現金2,500 元；我直接叫店員錢拿出來，但
    店員沒有動作，我就直接用手將檳榔攤抽屜打開，並沒有控
    制店員，我拿了錢就離開，只有我一個人行搶，我搶完後，
    往高雄市三民區○○○路與十全路口逃逸，發現有警方臨檢
    ，一時緊張將剪刀踼到路旁；我所搶得之2,500 元現金，花
    到僅剩10元等語（見警卷第2 頁至第3 頁），嗣於94年9 月
    21日本院羈押訊問時供稱：我沒有持刀抵住丁○的肚子，當
    時剪刀是放在我的口袋內，我只是向丁○大聲說將錢拿出來
    ，丁○不拿出錢，我就過去伸手打開抽屜拿走錢，從頭到尾
    我都沒有拿出剪刀，我想被害人可能是外籍傭人，我大聲喊
    對方就會害怕等語（見本院94年度聲羈卷第956 號卷第4 頁
    至第5 頁），則被告已自白確有於94年9 月19日2 時50分許
    ，攜帶剪刀進入「大拇指檳榔攤」內，強行取走店內之現金
    2,500 元等節不諱。
  (二)證人丁○於本院審理時證稱：94年9 月19日凌晨2 時許我在
    「大拇指檳榔攤工作」，被告當日去「大拇指檳榔攤」3 次
    ，第1 次凌晨2 時許，他向老闆己○○借剪刀，第2 次是過
    10 幾 分鐘後，他要找老闆，要我上去叫老闆，我說老闆去
    睡覺，然後被告就走了，第3 次是約過了20分鐘後，約3 點
    鐘左右，被告就戴著黑色口罩，拿著向老闆借的剪刀，剪刀
    刀尖指著我的胸口，距離我約3 、40公分，叫我把錢交給他
    ，我看到他拿剪刀就嚇到了，並沒有交錢給他，被告自己翻
    抽屜將2,500 元拿走，我看情況不對，就叫老闆下來，然後
    跟老闆說，剛剛那位借剪刀的朋友把錢搶走了，被告3 次來
    檳榔攤的穿著都一樣，也都騎同一部機車來，我從被告的眼
    神、穿著及講話的聲音，可以確定是被告所為等語（見本院
    卷第89頁至第92頁），而證人丁○與被告並無宿怨，業據證
    人丁○證述在卷，衡情，證人丁○應無甘冒偽證之風險，誣
    指被告犯罪之理；再證人丁○證述之情節，亦與被告前開自
    白於94年9 月19日2 時50分許，攜帶剪刀進入「大姆指檳榔
    攤」內，強行取走店內之現金2,500 元之情節，大致相符，
    是證人丁○應無誤認被告之可能，其上開證述，應與事實相
    符，堪以採信。
  (三)被告於94年9 月19日案發後之同年月21日，前往「大拇指檳
    榔攤」要求己○○不要報警乙節，業據被告於警詢及本院羈
    押訊問時自承：94年9 月21日7 時許我前往「大拇指檳榔攤
    」找己○○，向己○○表示願賠償其之損失，希望己○○不
    要報警等語（見警卷第3 頁、本院94年度聲羈字第956 號卷
    第6 頁），核與證人己○○於本院審理時證述：被告於94年
    9 月21日早上來找我，我跟被告說：「你為何搶我的錢」，
    被告說；「因家裡有事缺錢才搶錢」，被告並表示願意還我
    2 萬元，叫我不要報警等語（見本院卷第94頁），及證人丁○於本院審理證稱：案發後隔1 、2 天，約早上7 點左右，
    被告又到檳榔攤，叫我們老闆不要告他等語（見本院卷第90
    頁），相互符合，則被告確曾於94年9 月21日，至「大拇指
    檳榔攤」，向己○○坦承前開強盜之事，並表示願賠償己○○損失，要求己○○不要報警乙節，堪以認定。衡情，倘被
    告並未於94年9 月19日凌晨，強盜「大拇指檳榔攤」之財物
    ，被告豈可能向己○○承認前開犯行，並表示願賠償己○○
    2 萬元之必要。
  (四)被告另辯以其於94年9 月19日凌晨3 時案發之時，於其友人
    乙○○之住處，並未至「大拇指檳榔攤」強盜財物，並聲請
    傳訊證人乙○○，以佐其說；又其因左膝蓋內側跌倒受傷，
    而於94年9 月19日時有包紮紗布，證人丁○未能指證歹徒之
    左膝蓋內側有包紮紗布之事，顯不符合常情云云。惟查：
    (1)證人乙○○於本院審理時證稱：94年9 月18日我媽媽因躁
      鬱症離家出走，被告陪我去找我媽媽，被告陪我到凌晨，
      但是到幾點我不確定，因為找不到，而且時間也很晚了，
      我們就一起回我家，我回家後就一直坐在客廳想等一下要
      去哪裡找，這段時間被告沒有在我旁邊，他去哪裡我不知
      道，在大概天快要亮的時候，被告有買早餐回來給我吃等
      語（見本院卷第98頁至第99頁），則證人乙○○僅能證明
      被告確曾於94年9 月18日晚間至翌（19）日凌晨某時之間
      ，確曾與乙○○一起尋找其母親，及同年月19日接近天亮
      時，被告曾購買早餐予乙○○之事；況被告自始均坦承其
      確於94年9 月19日凌晨2 時許曾前往「大拇指檳榔攤」借
      用剪刀之事，業如前述。是證人乙○○之前開證述，並不
      能證明94年9 月19日凌晨3 時許案發之時被告不在「大拇
      指檳榔攤」，而為有利於被告之認定，甚為明確。
    (2)證人丁○於本院審理時證稱：被告來借剪刀及還剪刀時，
      我沒有注意到被告的腳有無受傷包紮，亦未注意到搶錢歹
      徒的腳有無包紮等語（見本院卷第106 頁），則丁○係因
      未注意歹徒腳部有受傷包紮，而未指述歹徒有上開特徵甚
      為明確；再參以證人己○○於本院審理時亦證稱：案發當
      日並沒有注意看被告的腳有無受傷等語（見本院卷第106
      頁），證人己○○亦未注意到被告腳部有包紮之事，則證
      人丁○係未注意到歹徒腳部受傷包紮之情事，而未為該部
      分之指述，尚與常情相符。是以，被告辯稱其於94年9 月
      19 日 左膝蓋內側有包紮紗布，惟證人丁○並未能指證歹
      徒之左膝蓋內側有包紮紗布之事，顯不符合常情乙節，尚
      屬無據。
    (3)綜上，被告前開所辯，均係卸責之詞，委無足採。
  (五)綜上所述，本案被告犯罪事證明確，被告於本院審理時翻異
    前詞，辯稱未於94年9 月19日凌晨持刀強盜「大拇指檳榔攤
    」之財物云云，顯係卸責之詞，委無足採，其犯行應堪認定
    ，應依法論科。
三、按攜帶兇器竊盜、強盜罪之所謂兇器，其種類並無限制，凡
    客觀上足以對人之生命、身體、安全構成威脅，具有危險性
    之兇器均屬之，又攜帶兇器竊盜、強盜，祇須竊盜、強盜時
    攜帶具有危險性之兇器為已足，並不以攜帶之初有行兇之意
    圖為必要（最高法院79年臺上字第5253號判例意旨參照），
    查本件被告強盜時所攜帶之剪刀，係屬鐵製器具，長約15公
    分，質地堅硬銳利，業據證人丁○於本院審理時證述明確（
    見本院卷第15頁），足以對人體構成傷害，係屬兇器無訛。
    又強盜罪所稱之強暴，係直接或間接對於人之身體施以暴力
    ，壓制被害人之抗拒，使被害人處於不能抗拒之狀態；所稱
    之脅迫，係以威嚇加之於被害人，使其精神上產生恐佈之心
    理，達於不能抗拒之程度；而所施用之強暴、脅迫手段，祇
    須足以壓抑被害人之抗拒，使其喪失意思自由為已足，縱令
    被害人並無抗拒行為，仍於強盜罪之成立不生影響，最高法
    院30年度上字第3023號判例可資參照。從而，本件被告於深
    夜時刻，持鐵製剪刀指向獨自一人看顧檳榔攤之店員丁○，
    雖非直接或間接對丁○施以暴力，而係以威嚇加之於丁○，
    使其精神上產生恐佈之心理，丁○處於上開情況下，依客觀
    情形判斷，丁○對被告之上開脅迫行為，已處於不能抗拒之
    壓制程度，殆無疑義。
四、核被告所為，係犯刑法第330 條第1 項之意圖為自己不法之
    所有，攜帶兇器，以脅迫至使不能抗拒，而取他人財物罪。
    被告曾因違反毒品危害防制條例案件，經本院分別判處有期
    徒刑1 年2 月、8 月確定，2 罪合併執行，甫於94年6 月24
    日縮短刑期假釋期滿執行完畢乙節，有臺灣高等法院被告前
    案紀錄表1 份在卷可憑，其於有期徒刑執行完畢後，5 年內
    再犯本件有期徒刑以上之罪，係屬累犯，應依刑法第47條之
    規定加重其刑。爰審酌被告不知憑一己之力謀生，僅因缺錢
    使用，而持剪刀1 把強盜檳榔攤，嚴重危害他人人身安全及
    社會治安，造成社會人心之不安，亦對檳榔攤店員之精神造
    成嚴重之侵害，犯罪情節非輕，且被告於本院審理時卸責飾
    詞，矢口否認犯行，顯見其並無真心悔改之意，犯罪後態度
    不佳，惟念及被告所強盜之財物僅2,500 元等一切情狀，量
    處如主文所示之刑。
據上論斷，應依刑事訴訟法第299 條第1 項前段，刑法第330 條
第1 項、第47條，判決如主文。
本案經檢察官甲○○到庭執行職務。
中    華    民    國    95    年    1     月    10    日
                  刑事第十二庭  審判長法  官  施柏宏
                                      法  官  黃宗揚
                                      法  官  洪能超
以上正本證明與原本無異。
如不服本判決，應於判決送達後10日內，向本院提出上訴狀。
                                      書記官  蔡妮君
中    華    民    國    95    年    1     月    10    日
附錄本案論罪科刑適用之法條：
中華民國刑法第330條
犯強盜罪而有第321 條第1 項各款情形之一者，處7 年以上有期
徒刑。
前項之未遂犯罰之。


司法院資訊處製作；財團法人民間司法改革基金會備份。
